臺灣高等法院高雄分院刑事判決　　九十一年度上訴字第一五一號
　　上　訴　人
　　即　被　告　甲○○
　　指定辯護人　連立堅　律師
右上訴人因違反毒品危害防制條例等案件，不服臺灣高雄地方法院九十年度重訴字第
四九號中華民國九十年十二月二十一日第一審判決（起訴案號：臺灣高雄地方法院檢
察署九十年度偵字第一二０三六號），提起上訴，本院判決如左：
    主  文
原判決撤銷。
甲○○共同運輸第一級毒品，處有期徒刑拾參年，褫奪公權捌年。第一級毒品海洛因
貳包（合計驗後淨重參佰捌拾壹點伍壹公克，包裝重捌點伍捌公克）沒收銷燬之。
    事  實
一、甲○○明知海洛因業經公告列為毒品危害防制條例第二條第二項第一款之第一級
    毒品，且係行政院公告管制進口之物品，不得私運進口，竟與不詳姓名綽號「阿
    宏」、「水果」之成年男子共同基於自大陸地區運輸走私第一級毒品海洛因進入
    台灣地區之犯意聯絡，於民國九十年六月十六日，由不詳姓名綽號「阿宏」之成
    年男子與甲○○聯繫，談妥由甲○○到大陸地區廣東省東莞市找「水果」拿取毒
    品海洛因後運輸返臺，言明機票及住宿等費用由甲○○先行墊付，迨甲○○成功
    將毒品海洛因運輸返台，當日至高雄九如交流道將毒品交予「阿宏」後，「阿宏
    」會給予甲○○新台幣（下同）八萬元之酬勞；甲○○乃於九十年六月十九日自
    中正國際機場搭乘澳門航空公司ＮＸ─六０九號班次之飛機至澳門，再轉搭巴士
    至廣東省東莞市，並投宿於當地飯店，於九十年六月二十三日，由不詳姓名綽號
    「水果」之成年男子至東莞市甲○○投宿之飯店內，將毒品海洛因二包（合計驗
    後淨重三百八十一．五一公克，包裝重八．五八公克）交予甲○○後，甲○○將
    其中一包海洛因以針線縫合藏匿於其所穿著之內褲中，另一包海洛因則以針線縫
    合藏匿於其所穿著之長褲右暗袋中，並於九十年六月二十四日，從廣東省東莞市
    搭乘巴士回澳門，再自澳門搭乘澳門航空公司ＮＸ─六一０號班次之飛機入境中
    正國際機場，而將上開毒品海洛因二包走私運輸進入台灣，嗣於同（二十四）日
    十三時許，甲○○於中正機場入境檢查室第十六號檢查檯，為內政部警政署航空
    警察局高雄分局人員會同財政部台北關稅局安檢人員共同查獲，並扣得上開毒品
    海洛因二包（合計驗後淨重三百八十一．五一公克，包裝重八．五八公克），及
    甲○○所有供其穿著而非專供運輸毒品犯罪所用之男用內褲一件。
二、案經內政部警政署航空警察局高雄分局移送臺灣高雄地方法院檢察署檢察官偵查
    起訴。
    理  由
一、訊據上訴人即被告甲○○（下稱被告）對右揭事實坦承不諱，復有疑似海洛因白
    色粉末二包扣案及照片十張、內政部警政署航空警察局高雄分局國人入出境端末
    查詢報表一張、中華民國入境旅客申報單一張附卷可資佐證，該扣案之疑似海洛
    因白色粉末二包經送請法務部調查局鑑定結果，確為海洛因（合計驗後淨重三百
    八十一．五一公克，包裝重八．五八公克），此有該局九十年七月十九日（九十
    ）陸（一）字第二二００一二０四八號鑑定通知書一紙在卷可稽（見偵查卷第六
    頁）。被告之自白經查既與事實相符，自得採為論科之依據，事證明確，其走私
    、運輸毒品海洛因之犯行堪以認定。
二、查海洛因係屬毒品危害防制條例第二條第二項第一款之第一級毒品，且屬行政院
    依據懲治走私條例第二條第四項所頒訂「懲治走私條例公告管制物品項目及其數
    額」之公告甲項之（四）所列之管制進出口物品，不得持有、運輸、販賣及私運
    進口。次查自大陸地區私運物品進入台灣地區，或自台灣地區私運物品前往大陸
    地區者，以私運物品進口、出口論，懲治走私條例第十二條亦定有明文。本件被
    告自大陸地區私運之上開海洛因二包，既屬「懲治走私條例公告管制物品項目及
    其數額」公告甲項（四）所列之「毒品危害防制條例所列毒品」，自不得私運進
    口。核被告自大陸地區以搭機方式走私運輸管制進口之毒品海洛因返臺之行為，
    係犯懲治走私條例第十二條、第二條第一項之準私運管制物品進口罪及毒品危害
    防制條例第四條第一項之運輸第一級毒品罪；其持有第一級毒品海洛因後進而運
    輸，其持有之低度行為應為運輸之高度行為所吸收，故不另論其持有第一級毒品
    海洛因罪。被告與不詳姓名綽號「阿宏」、「水果」之成年男子就上開犯行有犯
    意聯絡及行為分擔，相互間均為共同正犯。被告以一行為觸犯上開二罪名，為想
    像競合犯，依刑法第五十五條前段之規定應從較重之運輸第一級毒品罪處斷，公
    訴人認被告所犯上開二罪間有方法結果之牽連關係，係牽連犯，尚有誤會，併予
    敘明。查被告上開所犯運輸第一級毒品罪之法定本刑為死刑或無期徒刑，而被告
    前並無運輸毒品海洛因之前科，有臺灣高雄地方法院檢察署刑案資料查註紀錄表
    及本院被告全國前案紀錄表在卷足參，且其並非走私運輸毒品海洛因之主謀，僅
    係為圖謀賺取佣金而受僱自大陸地區運輸毒品海洛因回臺一次，在返臺入境中正
    機場時即為警查獲，亦未能如願獲得八萬元佣金，其因一時失慮致罹重典，倘科
    以法定最輕刑之無期徒刑，衡之常情，猶嫌過重，其犯罪情狀在客觀上可引起一
    般同情，尚可憫恕，爰依刑法第五十九條之規定酌予減輕其刑。
三、原審就被告予以論罪科刑，固非無見，惟查：本件自大陸地區私運管制物品進入
    台灣地區，僅能依懲治走私條例第十二條規定論以準走私罪，而不得逕依同條例
    第二條規定直接論以走私罪，原判決認定被告自大陸地區廣東省東莞市私運上開
    管制物品進入台灣地區，未適用懲治走私條例第十二條論以準走私罪，而直接適
    用同條例第二條規定論以走私罪，自有未合；又被告僅運輸毒品一次，尚未流入
    市面即遭查獲，犯後坦承犯行，態度良好，原判決量處被告有期徒刑十五年，尚
    嫌失重。被告上訴意旨，認量刑過重，指摘原判決不當，為有理由，且原判決並
    有上開可議，自應撤銷改判。審酌被告走私毒品海洛因輸入臺灣，將戕害國人身
    心健康、危害社會治安，惟其運輸毒品海洛因返臺在中正機場即為警查獲，毒品
    海洛因尚未流入市面造實際危害，且其並無實際利得，及其犯罪之動機、目的、
    智識程度、所生之危害、犯後坦承全部犯行、深表悔意、態度良好等一切情狀，
    量處有期徒刑十三年，以資懲儆，又依被告所犯運輸第一級毒品罪之性質，認有
    褫奪公權之必要，爰併予宣告褫奪公權八年。扣案之毒品海洛因二包（合計驗後
    淨重三百八十一．五一公克，包裝重八．五八公克，該包裝因殘沾毒品，二者無
    從剝離），係第一級毒品，不問屬於被告與否，依毒品危害防制條例第十八條第
    一項前段之規定沒收銷燬之，鑑驗耗用之毒品海洛因既已滅失，自無庸宣告沒收
    銷燬；至扣案之男用內褲一件，係被告所有供其穿著而非專供運輸毒品犯罪所用
    之物，本院認尚無沒收之必要，爰不予宣告沒收，附此說明。
四、公訴意旨另認：被告基於私運毒品之概括犯意，連續於九十年五月五日，在大陸
    地區廣州省東莞市，由綽號「阿隆」之不詳姓名成年男子將第一級毒品海洛因一
    包交予被告，由被告將該包毒品海洛因以針線縫合於其所穿著內褲之方式，於九
    十年五月六日搭乘澳門航空公司ＮＸ─六一○號班次飛機入境中正國際機場，而
    將上開毒品海洛因一包運輸進入台灣後，「阿宏」即主動與被告聯絡，雙方約定
    當日晚上於高雄市○○○○道附近交貨，「阿宏」並將八萬元現款交予被告作為
    報酬；被告復承上開運輸毒品之犯意，於九十年五月二十四日，由「阿宏」將前
    往大陸之機票及人民幣三千元交予被告，要求被告前往大陸地區廣東省東莞市與
    綽號「林大」之不詳姓名成年男子聯繫，九十年六月五日，「林大」在東莞市將
    第一級毒品海洛因一包交予被告，由被告將該包毒品海洛因以針線縫合於其所穿
    著內褲之方式，於九十年六月七日搭乘澳門航空公司ＮＸ─六一○號班次飛機入
    境中正國際機場，而將上開毒品海洛因一包運輸進入台灣後，「阿宏」即主動與
    被告聯絡，雙方約定當日晚上於高雄市○○○○道附近交貨，「阿宏」並將六萬
    元現款交予被告作為報酬，因認被告此部分亦涉犯懲治走私條例第二條第一項之
    私運管制物品進口罪、毒品危害防制條例第四條第一項之運輸第一級毒品罪嫌云
    云。
（一）按犯罪事實應依證據認定之，無證據不得推定其犯罪事實；被告之自白不能作
      為有罪判決之唯一證據，仍應調查其他必要之證據，以察其是否與事實相符；
      又不能證明被告犯罪或其行為不罰者，應諭知無罪之判決；刑事訴訟法第一百
      五十四條、第一百五十六條第二項、第三百零一條第一項分別定有明文。次按
      被告之自白與事實是否相符，須依具體情事，如現場跡象、被害人指供或調查
      其他必要之證據，以認定之，不能憑空臆測，認與事實相符，而採為判決基礎
      ；事實之認定，應憑證據，如未能發現相當證據，或證據不足以證明，自不能
      以推測或擬制之方法，以為裁判基礎；認定不利於被告之事實，須依積極證據
      ，苟積極證據不足為不利於被告事實之認定時，即應為有利於被告之認定，更
      不必有何有利之證據，此有最高法院四十六年台上字第一七０號、四十年台上
      字第八六號、三十年上字第八一六號判例意旨可資參照。
（二）本件公訴人認被告有上開二次走私運輸毒品海洛因之犯行，係以被告於警訊及
      偵查中之自白為唯一論據，惟訊據被告堅決否認有上開二次走私運輸毒品海洛
      因之犯行，於原審及本院中辯稱：係因為警察查出我有三次進出大陸之紀錄，
      要我交代前二次之犯行，還說我若不交代，就要一直向檢察官借提我出來訊問
      ，事實上我只有走私運輸毒品海洛因一次，前二次我是要去大陸相親，但沒有
      相親成功，在警訊及偵查中我所供稱之該二次走私運輸毒品海洛因之情節是我
      自己編的等語。經查，除被告於警訊及偵查中與嗣後法院供述不一有瑕疵之自
      白外，尚乏其他確切證據足認被告有公訴人所指上開二次走私、運輸毒品海洛
      因之行為，此部份被告運輸海洛因毒品犯罪不能證明，因公訴人認此部分與前
      揭有罪部分有連續犯之裁判上一罪關係，爰不另為無罪之諭知，附此敘明。
據上論斷，應依刑事訴訟法第三百六十九條第一項前段、第三百六十四條、第二百九
十九條第一項前段，毒品危害防制條例第四條第一項、第十八條第一項前段，懲治走
私條例第二條第一項、第十二條，刑法第十一條前段、第二十八條、第五十五條、第
五十九條、第三十七條第二項，判決如主文。
本案經檢察官郭振昌到庭執行職務。
中    華    民    國     九十一     年       三       月     八     日
                              臺灣高等法院高雄分院刑事第七庭
                                  審判長法官  李春昌
                                        法官  黃憲文
                              法官  莊飛宗
右正本證明與原本無異。
如不服本判決應於收受本判決後十日內向本院提出上訴書狀，其未述上訴理由者，
並得於提起上訴後十日內向本院補提理由書狀（均須按他造當事人之人數附繕本)「
切勿逕送上級法院」。
                                      書記官  張明賢
中    華    民    國     九十一     年       三       月     十二   日
附錄本判決論罪科刑之法條：
毒品危害防制條例第四條第一項：
製造、運輸、販賣第一級毒品者，處死刑或無期徒刑；處無期徒刑者，得併科新台幣
一千萬元以下罰金。
懲治走私條例第二條第一項：
私運管制物品進口、出口逾公告數額者，處七年以下有期徒刑，得併科新臺幣二十萬
元以下罰金。
                                                                        Ｄ
